【裁判字號】    98,消債抗,109
【裁判日期】    980521
【裁判案由】    更生事件
【裁判全文】
臺灣臺北地方法院民事裁定           98年度消債抗字第109號
抗  告  人  甲○○
上列抗告人因消費者債務清理條例事件聲請更生，對於中華民國
98年2月24日本院97年度消債更字第869號裁定，提起抗告，本院
裁定如下：
    主  文
抗告駁回。
抗告程序費用新臺幣壹仟元由抗告人負擔。
    理  由
一、按債務人對於金融機構因消費借貸、自用住宅借款、信用卡
    或現金卡契約而負債務，在聲請更生或清算前，應提出債權
    人清冊，以書面向最大債權金融機構請求協商債務清償方案
    並表明共同協商之意旨，消費者債務清理條例第151 條第1
    項定有明文。又本條例施行前，債務人依金融主管機關協調
    成立之中華民國銀行公會會員辦理消費金融案件無擔保債務
    協商機置協商未成立者，仍應依本條例第151 條第1 項規定
    請求協商，消費者債務清理條例施行細則第42條定有明文。
    且聲請更生或清算不合程式或不備其他要件者，法院應以裁
    定駁回之，但其情形可以補正者，法院應定期間先命補正，
    復為同條例第8 條所明定。
二、抗告意旨略以：其於民國95年6 月間曾提出債權人清冊，以
    書面向最大債權金融機構請求協商債務清償方案，雖債權銀
    行提出自95年7 月10日每月償還新臺幣（下同）31,488元之
    協商條件，惟抗告人因薪資扣除家庭生活費用及撫養子女之
    費用後，已無力負擔上開金額，故未同意上開協商方案，致
    雙方協商未成立。嗣後債權人對抗告人之薪資債權，聲請強
    制執行扣薪1/3 ，惟抗告人每月薪資49,530元，扣除遭鈞院
    強制執行扣薪之16,510元，剩餘之33,020元於每月日常生活
    開支後，已無剩餘，足見伊有不能清償債務之情形；原審裁
    定駁回抗告人更生之聲請，於法有違。抗告人既於95年間已
    依中華民國銀行公會會員辦理消費者債務金融案件無擔保債
    務協商機制與金融機構協商，然協商結果不成立，且有不能
    清償債務之情形，應准其更生之聲請，爰請求廢棄原裁定云
    云。
三、經查：抗告人於95年6 月間曾向最大債權銀行即萬泰商業銀
    行聲請協商，經該行審核通過協商條件為自95年7 月10日起
    每月償還31,488元，然因抗告人不同意協商條件，致雙方協
    商不成立等情，有萬泰銀行協商覆核通知書、協議書及公務
    電話紀錄等件在卷為憑，然依首揭條文之意旨，債務人依金
    融主管機關協調成立之中華民國銀行公會會員辦理消費金融
    案件無擔保債務協商機置協商未成立者，仍應依本條例第15
    1 條第1 項規定請求協商，並於協商不成立後，始得聲請更
    生或清算；惟觀諸卷附資料，並無任何抗告人業已依前開規
    定，以書面向最大債權金融機構請求協商，而協商不成立之
    證明文件，足見抗告人聲請更生，並不符合消費者債務清理
    條例第151 條第1 項之規定。其更生之聲請，自於法未合。
四、綜上所述，本件抗告人與最大債權金融機構並未進行協商，
    是本件抗告人自始即未曾依本條例第151 條第1 項所定之協
    商前置機制，與全體金融機構債權人完成協商程序，即進而
    向本院提出更生聲請，且此欠缺不能補正，原審法院駁回抗
    告人更生之聲請，應為有理由，抗告人求予廢棄，為無理由
    ，應予駁回。
五、據上論結，本件抗告為無理由，依消費者債務清理條例第11
    條第2 項、第15條，民事訴訟法第495 條之1 第1 項、第44
    9 條第1 項、第95條、第78條，裁定如主文。
中    華    民    國    98    年    5     月    21    日
              民事第五庭  審判長  法  官  薛中興
                                  法  官  胡宏文
                                  法  官  吳佳薇
以上正本係照原本作成。
本裁定不得抗告。
中    華    民    國    98    年    5     月    21    日
                                  書記官  黃曼琳


司法院資訊處製作；財團法人民間司法改革基金會備份。
